高雄高等行政法院判決
　　　　　　　　　　　　　　　93年度訴字第00478號
　　　　　　　　　　　　　　　.
原　　　告　聯華氣體工業股份有限公司
代　表　人　甲○○
訴訟代理人　吳文淑律師
被　　　告　高雄縣政府稅捐稽徵處
代　表　人　乙○○處長
訴訟代理人　戊○○
　　　　　　丁○○
　　　　　　丙○○
上列當事人間因房屋稅事件，原告不服高雄縣政府中華民國93年
4月9日府法訴字第0930051745號訴願決定，提起行政訴訟。本院
判決如下：
　　主  文
原告之訴駁回。
訴訟費用由原告負擔。
　　事  實
甲、事實概要：
緣原告所有之編號S/N65005、S/N354、S/N75008、C/H1485、S/N
83018至20、S/N83017、S/N81037、S/N78024及S/N7 8027等11座
液罐暨緩衝筒（下稱系爭液罐暨緩衝筒），分別於民國（下同）
65年至85年不等年度取得並使用。嗣經被告所屬岡山分處輔導後
，原告於92年3月4日始向被告岡山分處申報設立房屋稅籍，經被
告岡山分處發現系爭液罐暨緩衝筒之主要用途，係原告用以儲存
其產品氧氣、氮氣等氣體，具有散裝倉庫之性質，核屬房屋稅條
例第3條規定之房屋稅課徵範圍，遂依法補徵87年至91年度房屋
稅及核課92年房屋稅，合計新臺幣（下同）1、817、478元。原
告不服，循序申請復查，未獲變更，提起訴願，經遭決定駁回，
遂提起本件行政訴訟。
乙、兩造聲明：
一、原告聲明求為判決：
（一）訴願決定及原處分均撤銷。
（二）訴訟費用由被告負擔。
二、被告聲明求為判決：
（一）原告之訴駁回。
（二）訴訟費用由原負擔。
丙、兩造主張之理由：
一、原告起訴意旨略謂：
（一）按房屋稅係以附著於土地之各種「房屋」為課徵對象之財
      產稅，「房屋」則指固定於土地上之「建築物」，供營業
      、工作或住宅用者，為房屋稅條例第2條及第3條所明定。
      而「建築物」依建築法第4條之規定，乃「定著」於地面
      上或地面下具有頂蓋、樑柱或牆壁，供個人或公眾使用之
      構造物或雜項工作物。又民法第66條規定，稱不動產者，
      謂土地及其定著物，上開建築法所稱「定著」即為民法定
      著物之意義，所指者乃非土地之構成部分，而「固定」、
      「附著」於土地，並具有獨立使用價值之不動產。定著物
      係固定附著於土地上之人工建物，雖不必為絕對不可移動
      ，但移動必甚不易，且顯然將因移動而減損其經濟價值者
      。單純將動產置於地面，為利用或安全關係而加以釘附，
      例如工廠之機器為減少震動而鑽釘於廠房之地面平台上，
      又如加裝不鏽鋼水塔為免傾倒而架設固定在土地上等，其
      移動並非不易，且拆遷並無經濟價值之減損，即非法律上
      「定著」之意義，且房屋稅稽徵實務上，亦從未聽聞前述
      機器或加裝水塔會因此認為「定著物」或「建築物」而構
      成不動產。本件被告復查決定書之理由援引建築法第4條
      規定，肯認建築物為定著於土地上或地面下具有頂蓋、樑
      柱或牆壁之構造物。復明示房屋稅條例第2條：「房屋，
      指固定於土地上之建築物。」之規定，顯見被告亦明知在
      法律上房屋稅之課徵標的，必須是固定於土地上之具有頂
      蓋、樑柱或牆壁之構造物，系爭液罐暨緩衝筒並非具有頂
      蓋、樑柱或牆壁之構造物，完全不合於建築物之法定要件
      ，豈可能成為法律上應課房屋稅之對象。
（二）訴願據為決定之法律依據，亦援引房屋稅條例第2條規定
      房屋稅以固定於土地上之建築物為課稅對象；建築法第4
      條有關建築物之定義，係指定著於土地上或地面下具有頂
      蓋、樑柱或牆壁，供個人或公眾使用之構造物或雜項工作
      物。足見不符合固定附著於土地上之定著物，或雖為定著
      物但非具有頂蓋、樑柱或牆壁之構造物，均非房屋稅條例
      所定之課稅範圍，乃被告及訴願決定機關所不爭執，合先
      陳明。又訴願決定所引前台灣省稅務局65年10月28日稅三
      字第51315號函釋：「○○企業有限公司所屬各灌裝廠液
      化石油氣儲槽，如經查明確屬灌裝輸送系統機器設備之一
      部分，應准免徵房屋稅；若係供作儲存原料或成品使用，
      則具散裝倉庫性質，應按房屋課稅。」其意旨乃對符合建
      築物要件之定著物，闡釋供作液化石油氣儲槽如何判斷係
      輸送系統之一部分，或係屬儲存原料或成品之倉庫性質而
      異其房屋稅徵免。蓋散裝倉係建築法第7條列舉之雜項工
      作物項目，輸送系統機器設備則否，唯有雜項工作物始為
      房屋稅條例課稅對象之建築物。上開函釋絕非於建築物之
      概念，更設上位之散裝倉庫，無論自解釋之文字，或自法
      律體系探討，皆無此可能，至所明確。本件訴願決定理由
      略以原告92年8月29日向被告提出合約書，明定原告應提
      供必備之儲氣設備負責安裝借予燁聯鋼鐵股份有限公司（
      下稱燁聯公司）使用，顯示系爭液罐暨緩衝筒之用途，確
      具有儲存原告營業銷售之工業氣體之用途，且系爭液罐暨
      緩衝筒並經安裝建造，固定附著於地面，非可輕易遷移，
      亦有被告於92年11月26日勘驗之照片可稽，故被告認定系
      爭液罐暨緩衝筒主要用途為原告儲存產品，銷售於客戶使
      用，且為成品槽而固定於土地上，具有散裝倉庫性質，應
      屬可採云云。姑不論合約書約定原告係「借予」燁聯公司
      使用，已表現可拆遷返還重複使用之可能性，自液罐暨緩
      衝筒之現場實地安裝情形觀察，僅係簡易釘附於地面上，
      拆遷時僅需將釘附之卯釘拔除即可，而本體並無定著於土
      地上，拆除時完全不損及本體之作用功能，訴願決定誤以
      係固定附著於地面，非可輕易遷移云云，顯非事實。其次
      ，以實際之拆遷案例而論，原告安裝於燁輝企業股份有限
      公司（下稱燁輝公司）廠區內之液罐，前於93年4月2日拆
      卸移置其他客戶再使用，該液罐係行政院勞工委員會發布
      「危險性機械及設備安全檢查規則」（以下稱「檢查規則
      」）第4條第4款規定之高壓氣體容器，依檢查規則第129
      條第1項規定：「高壓氣體特定設備設置完成時，應向檢
      查機構申請竣工檢查；未經竣工檢查合格，不得使用。」
      原告申請檢查合格並取得「高壓氣體特定設備檢查合格證
      」，是系爭液罐暨緩衝筒係可重複使用之容器，洵堪認定
      。復依同規則第138條第1項規定：「高壓氣體特定設備有
      左列各款情事之一者，應由所有人或雇主向當地檢查機構
      申請重新檢查：‧‧‧四、遷移裝置地點而重新裝設者。
      」益資證明原告之液罐暨緩衝筒確可遷移裝置地點而重新
      裝設使用。被告並非高壓氣體特定設備之專業機關，徒以
      照片即指稱原告之液罐暨緩衝筒固定附著於地面，非可輕
      易遷移云云，非但違反照片所示拆遷並非難事之簡易認知
      ，且未詳加調查系爭設備可否重複使用，遽以合約書載有
      儲氣設備即作成課稅處分，殊屬率斷。
（三）系爭液罐暨緩衝筒確屬動產，有客觀明確之證據可稽，非
      可由被告單方面主觀恣意決定其為不動產。房屋稅之課稅
      對象，揆諸首揭說明，須先符合定著物之要件，即土地以
      外之不動產。而定著物尚須合於房屋稅條例所定「房屋」
　　　之定義，始應徵收房屋稅，倘不合於「房屋」之定義，即
　　　使為定著物，亦非房屋稅之課徵標的，此為租稅法定主義
　　　所當然。例如橋樑、牌坊等構造物雖定著於土地而為不動
　　　產，但並非房屋稅之課徵對象。因此，暫時性釘附於土地
　　　之輕便設施，或可在不甚減損經濟價值狀態下隨時拆遷之
　　　物，均非不動產。而不動產之構造物或工作物尚必須具有
　　　建築法所定頂蓋、樑柱或牆壁，方為房屋稅課稅標的之建
　　　築物以及社會通念所認知之房屋。對不符合不動產定義之
　　　構造物或工作物，或是雖符合不動產定義但非建築法所規
　　　定之建築物，揆之房屋稅條例第2條及第3條之規定，即不
      得對之課徵房屋稅，否則明顯為違法徵收稅捐之行為，乃
      憲法第19條所明文禁止。系爭液罐暨緩衝筒乃工廠製造生
      產之物，出廠時為「動產」殆無疑義，被告復查決定亦所
      不爭，而謂「本件系爭儲槽 (罐)氧氣緩衝筒出廠時雖為
      動產」，就物之性質而言，除非安裝使用時達於「固定附
      著」之程度，否則不可能成為不動產，更無成為房屋稅課
      徵對象之餘地。原告為增進客戶使用效益及安全目的而簡
      單釘附於客戶廠區之地面上，如同工廠之機器或不鏽鋼水
      塔，因可隨時拆遷重複使用，且不因拆遷而使物之價值受
      損，依法即非「定著」於土地上，仍屬動產之性質。況系
      爭液罐暨緩衝筒並無建築法所定頂蓋、樑柱或牆壁之構造
      ，裝設時亦無須申請建造執照及使用執照，實無可能涵攝
      於建築法之「建築物」要件及房屋稅條例之「房屋」範圍
      ，被告竟將之歸於房屋稅之課稅範圍，其違反法律徵收稅
      捐，至為明顯。又復查決定及訴願決定均已援引建築法第
      4條「本法所稱建築物，為定著於土地上或地面下具有頂
      蓋、樑柱或牆壁，供個人或公眾使用之構造物或雜項工作
      物。」之規定，卻未論明原告之液罐暨緩衝筒在無頂蓋、
      樑柱或牆壁之事實下，如何視之為建築物而課稅，顯係難
      以自圓其說而刻意迴避問題，所為處分自有適用法律之違
      誤。系爭設備確係簡易釘附於土地容易移置他處、拆遷可
      重複使用而無減損其價值等事實，無論自現場之照片，或
      依前述之檢查規則，均可客觀認定其非不動產，縱使再有
      疑義，亦可於現場實地勘驗，確認其為動產或不動產之屬
      性，非可由稽徵機關主觀認為「固定附著於地面，非可輕
      易遷移」，即將原告之系爭設備涵攝於房屋稅之課徵範圍
      。
（四）液罐暨緩衝筒之作用在於調節供應氣體之壓力及尖離峰用
      量，俾使客戶之機械設備得以穩定運轉，屬輸送系統機器
      設備之一部分，依法令規定亦應免徵房屋稅。按前台灣省
      稅務局65年10月28日稅三字第51315號函釋：「○○企業
      有限公司所屬各灌裝廠液化石油氣儲槽，如經查明確屬灌
      裝輸送系統機器設備之一部分，應准免徵房屋稅；若係供
      作儲存原料或成品使用，則具散裝倉庫性質，應按房屋課
      稅。」如前述房屋稅課徵標的限於建築物之法定要件前提
      ，其意旨乃係闡明供作儲槽目的之建築物，倘屬輸送系統
      之一環，雖有儲存產品之客觀事實，因其設置與設備運作
      之功能不可分，成為機器設備系統必要之一部分，目的不
      同於一般使用之房屋，得准予例外免徵房屋稅；若單純為
      儲藏作用之倉庫，即與一般使用之房屋無異，自應回歸原
      則而課徵房屋稅。上開函釋之體系與邏輯，仍先認定合於
      建築物之要件，再判斷是否設備運作之一環或為獨立之倉
      庫而決定房屋稅之徵免。故函釋之精神，在於闡明例外不
      課徵房屋稅之情形，倉庫使用之建築物應課徵房屋稅，乃
      不待解釋之所當然，上開函釋目的並非界定凡作倉庫皆應
      課徵房屋稅。復參照財政部58年3月14日台財稅發第2917
      號函釋：「工廠之油槽、糖槽、水泥槽、煙囪、鐵塔、鐘
      樓、磚窯等專供機械設備用之建築物，依照房屋稅條例第
      2、3條規定尚可認為非房屋稅課徵之對象。」之意旨，構
      成「建築物」要件之各種構造物，尚可因專供機器設備用
      而認非房屋稅課徵之對象，依舉重以明輕之法則，原告專
      供機械設備用之「非建築物」，更要無課徵房屋稅之理。
      惟復查決定及訴願決定竟斷章取義，未先審究系爭液罐暨
      緩衝筒是否符合建築物之要件，徒以存有氣體即援引上開
      函釋謂之散裝倉庫應課稅。實則系爭液罐暨緩衝筒充其量
      僅係容器，其與建築物之倉庫，區別在於一為動產、另為
      不動產。被告將儲存之場所皆謂之倉庫，不免混淆動產之
      容器而誤認為不動產之倉庫。再就系爭緩衝筒及液罐之作
      用而論，原告與客戶簽訂氣體供售合約後，於合約期間安
      裝在客戶廠區，前者用以調節原告供應氣體之壓力及尖離
      峰用量，俾使客戶之機械設備得以穩定運轉，且唯在空氣
      分離場有生產供氣時發生功能，一但空氣分離廠及壓縮機
      停機則不具任何作用；後者則供客戶後援備用之需。客戶
      之所以需要設置緩衝筒及液罐，係為穩定供應機器設備（
      指煉鋼爐）運轉所須氣體，故屬專供機械設備用之目的。
      依上開函釋意旨，自應免徵房屋稅。縱使如被告所稱之散
      裝倉庫，因原告於氣體供售合約期滿後，隨即拆遷移至其
      他客戶繼續使用，基於其動產之特性，至多僅可謂為容器
      ，仍不得對之課徵房屋稅。復查決定已查明液罐暨緩衝筒
      有「經由轉換提供燁聯公司生產線減壓使用」之功能，其
      非單純之儲存作用並無疑義，依其特殊之作用當足認原告
      輸送供應成品系統之一環，以供應客戶穩定壓力之氣體，
      使客戶之機械設備得以穩定運轉，其既屬機器設備不可分
      之必要設施，參據上開二函釋規定，其非房屋稅之課徵對
      象至明。財政部林全部長於92年1月22日在中華民國工業
      總會舉辦之政府首長座談會中，及賦稅署林增吉署長所備
      資料答覆中華民國工業總會與台灣區石油化學同業工業公
      會，對可移動之儲罐宜否課徵房屋稅，亦表示「財政部將
      另案函請各縣市稅捐稽徵處參酌辦理」，可資佐證中央財
      稅主管機關認為「可移動性」將使課徵房屋稅之適法性滋
      生疑問。被告未審酌原告之液罐暨緩衝筒所具可移動性，
      復混淆定著物不動產之概念，再誤用相關函釋散裝倉庫之
      解釋，而得致應課徵房屋稅之錯誤結論。
（五）系爭液罐暨緩衝筒乃工廠製造生產之物，出廠時為「動產
      」殆無疑義，被告亦所不爭，並謂「本件系爭儲槽 (罐)
      　氧氣緩衝筒出廠時雖為動產」等語，而原告為增進客戶
      使用效益及安全目的而簡單釘附於客戶廠區之地面上，如
      同前述之貨櫃、廣播發射塔或箱型冷氣機等，因可隨時拆
      遷　重複使用，且不因拆遷而使物之價值受損，依法即非
      「定著」於土地上，仍屬動產之性質，此由貴院於93年10
      月27日至燁聯公司及燁輝公司工廠現場履勘即可知，系爭
      液罐暨緩衝筒確係以螺絲簡易釘於地面上，若要拆卸，只
      需將螺絲轉鬆即可，不需亦不會破壞系爭緩衝筒及液罐之
      完整性，更不會減損其價值，顯屬動產。況系爭緩衝筒及
      液罐並無建築法所定頂蓋、樑柱或牆壁之構造，裝設時亦
      無須申請建造執照及使用執照，實無可能涵攝於建築法之
      「建築物」要件及房屋稅條例之「房屋」範圍，惟被告竟
      將之歸於房屋稅之課稅範圍，其違反法律徵收稅捐，至為
      明顯。
（六）又被告主張原告購入系爭液罐暨緩衝筒之時間為65年11月
      22日至85年9月30日不等云云，惟查，系爭液罐暨緩衝筒
      卻係於84年間始裝設於燁聯工廠，87年間始裝設於燁輝工
      廠，顯見系爭液罐暨緩衝筒在未裝設於燁聯及燁輝工廠前
      ，乃係裝設於他處或係未裝設狀態之動產，益證系爭液罐
      暨緩衝筒為動產並可隨時拆遷，且拆遷亦不會減損其經濟
      價值，並非定著於土地上明矣。證人邱鴻圖固證稱系爭液
      罐暨緩衝筒自84年後即固定設在廠區，沒有更換過等語，
      惟審究是否為動產，係以移動是否減損其經濟價值而論，
      並非以放置是否長久而論，例如前述之貨櫃，縱放置數10
      年，亦無礙於其為動產之性質，屋內家具係屬動產，不因
      其放置10多年而成為不動產。而證人蔡勢彬更證稱燁輝廠
      本來有3座，其中1座有問題，由原告拆回去維修，其任職
      四年內已經拆回去換2次等語，更可證系爭液罐暨緩衝筒
      是可拆除移動。
（七）再以實際之拆遷案例而論，原告安裝於燁輝廠區內之液罐
      ，原S/N78024業已更換為S/N77041（不同的桶子），而S/
      N78027目前更已拆回保養中，顯見系爭液罐暨緩衝筒確可
      隨時遷移，且更不會因拆遷而減損其價值，被告並非高壓
      氣體特定設備之專業機關，徒以照片即指稱原告之液罐暨
      緩衝筒固定附著於地面，非可輕易遷移云云，非但違反照
      片所示拆遷並非難事之簡易認知，且未詳加調查系爭設備
      可否重複使用，遽以合約書載有儲氣設備即作成課稅處分
      ，殊屬率斷。
（八）被告又舉中國石油化學工業開發股份有限公司（下稱中油
      公司）等案例，亦對於油槽等課徵房屋稅云云，惟查，姑
      不論被告課徵中油公司油槽房屋稅是否合理？已有疑義，
      亦姑不論該等案例係屬個案問題，不應比附援引為本案亦
      應課徵房屋稅之案例，況中油公司等公司之油槽、儲槽，
      實與燁聯公司設於系爭液罐暨緩衝筒旁之油料儲存槽相近
      ，而與系爭液罐暨緩衝筒係屬容器僅簡易釘於土地上，拆
      除不會破壞其完整性，亦不會減損其經濟價值者完全不同
      ，被告卻將系爭液罐暨緩衝筒與油槽、儲槽同視，並據以
      課徵，實指鹿為馬，事實認定顯然有錯，更混淆動產與不
      動產概念。
（九）退步言之，系爭液罐暨緩衝筒係專供機器設備之用，則縱
      屬建築物（原告仍否認之），依被告所舉函釋，仍非房屋
      稅課徵之對象。按液罐暨緩衝筒係用以調節供應氣體之壓
      力及尖離峰用量，俾使客戶之機械設備得以穩定運轉。客
      戶之所以需要設置緩衝筒及液罐，係為穩定供應機器設備
      （指煉鋼爐）運轉所須氣體，故屬專供機械設備用之目的
      。申言之，原告與客戶簽定氣體供售合約，並埋設管線以
      提供客戶所需之氣體，惟當客戶氣體用量起伏過劇時，管
      線中供應之氣體即會有壓力不足及供氣不及之問題，此將
      使客戶機器設備無法運轉，造成巨額損失或公安問題，為
      使其機器設備順利運轉，故須有液罐暨緩衝筒以穩定供應
      機器設備（指煉鋼爐）運轉所須氣體，就客戶立場而言，
      自屬專供其機械設備之用，並非儲存原告氣體之用（原告
      無需將氣體成品儲存於客戶之工廠內，液罐暨緩衝筒之氣
      體或液體所有權均屬客戶所有，並非原告所有）；就原告
      立場而言，系爭液罐暨緩衝筒亦屬原告供氣設備及管線之
      一部份，使原告提供之氣體可源源不絕，自屬專供其機械
      設備之用。至於該液罐暨緩衝筒究係由原告提供或由客戶
      自行準備，則端視合約之約定（燁聯公司內亦有二具液罐
      暨緩衝筒係屬燁聯公司所有），益證液罐暨緩衝筒並非為
      儲存原告氣體之用。
（十）證人邱鴻圖亦證稱：「如果沒有這8座的話（指系爭液罐
      暨緩衝筒），我們（指燁聯廠）幾乎沒有辦法生產，整個
      生產作業會受到影響。」等語，而證人蔡勢彬亦證稱：「
      我們（指燁輝）是24小時連續生產，所以如果沒有系爭物
      的話，會影響我們的生產作業。」、「（系爭物本身是否
      能夠獨立運作供應生產使用？）是的，它本身只要一開啟
      ，就可以自行運作並供應我們生產所需。」等語，益證系
      爭緩衝筒及液罐裝置之目的不在儲存原告氣體之用，而係
      為使客戶之機器設備維持運轉，就客戶而言，自屬供機器
      設備之用，而非儲存之用；就原告而言，若無系爭緩衝筒
      及液罐以配合供氣設備及管線，即無法保證管線中能維持
      一定壓力及供氣，自屬供機器設備之用，而非儲存原告氣
      體之用。再者，由前開現場履勘照片可知，燁聯公司亦有
      二具液罐暨緩衝筒，據悉被告當時原欲對前開二具液罐暨
      緩衝筒課徵房屋稅，後經燁聯公司說明該等液罐暨緩衝筒
      係供其機器設備之用，被告因此認定勿庸課徵房屋稅，則
      同樣之液罐暨緩衝筒，何以燁聯號公司不需課徵房屋稅？
      原告卻需課徵房屋稅？豈不相互矛盾。被告復查決定已查
      明液罐暨緩衝筒有「經由轉換提供燁聯鋼鐵公司生產線減
      壓使用」之功能，顯見其並非儲存作用並無疑義，而係為
      供應客戶穩定壓力之氣體，使客戶之機械設備得以穩定運
      轉，其既屬機器設備不可分之必要設施，參據上開函釋，
      自非房屋稅課徵對象至明。
（十一）綜上，本件課徵標的物係屬容器，並無頂蓋、樑柱或牆
      壁等部分，且與土地並非定著之關係，安裝時無須申請建
      造執照及使用執照，供售合約期滿可輕易拆除移運而重複
      使用，完全符合動產之屬性，況其功能在於專供機器設備
      使用，實務上向無對液罐暨緩衝筒課徵房屋稅之案例，被
      告卻曲意擴張房屋稅條例之課稅對象，以達課稅目的，實
      屬違誤，爰訴請貴院撤銷訴願決定及原處分，以彰法治。
二、被告答辯意旨略謂：
（一）按「本條例用辭之定義如左：一、房屋，指固定於土地上
      之建築物，供營業、工作或住宅用者。」、「房屋稅，以
      附著於土地之各種房屋，及有關增加該房屋使用價值之建
      築物，為課徵對象。」、「納稅義務人應於房屋建造完成
      之日起30日內檢附有關文件，向當地主管稽徵機關申報房
      屋稅籍有關事項及使用情形；其有增建、改建、變更使用
      或移轉、承典時，亦同。」為房屋稅條例第2條、第3條及
      第7條所明定。次按「本法所稱建築物，為定著於土地上
      或地面下具有頂蓋、樑柱或牆壁，供個人或公眾使用之構
      造物或雜項工作物。」、「本法所稱雜項工作物，為營業
      爐、水塔、瞭望臺、招牌廣告、樹立廣告、散裝倉、廣播
      塔、煙囪、圍牆、機械遊樂設施、游泳池、地下儲藏庫、
      建築所需駁崁、挖填土石方等工程及建築物興建完成後增
      設之中央系統空氣調節設備、昇降設備、機械停車設備、
      防空避難設備、污物處理設施等。」為建築法第4條及第
      7條所明定。末按「××企業有限公司所屬各灌裝廠液化
      石油氣儲槽，如經查明確屬灌裝輸送系統機械設備之一部
      分，應准免徵房屋稅；若係供作儲存原料或成品使用，則
      具散裝倉庫性質，應按房屋課稅。」為前台灣省稅務局65
      年10月28日稅三字第51315號函所明釋。
（二）經查，原告設置於燁聯公司之系爭液罐暨緩衝筒共8座，
      係儲存原告所提供產品（例如氮氣、氧氣．．．等）之儲
      槽，經由轉換提供燁聯公司生產線減壓使用，該液罐暨緩
      衝筒主要用途係原告提供產品儲存，銷售予客戶使用，故
      液罐暨緩衝筒內儲存之產品所有權仍為原告所有，具有散
      裝倉庫性質，依前台灣省稅務局65年10月28日稅三字第
      5131 5號函釋，依法應課徵房屋稅。另原告設置於燁輝公
      司之系爭3座液罐暨緩衝筒，經詢問該公司之工作人員，
      其生產上之減壓氣體，直接由燁聯公司輸送，其3座液罐
      暨緩衝筒係原告提供儲存氮氣，以備不時之需，平時僅由
      原告提供儲存氣體之用，亦具有散裝倉庫性質，依法應課
      徵房屋稅。次查，本件系爭液罐及緩衝筒出廠時雖為「動
      產」，惟其固定於土地上即為地上之建築物，且為成品槽
      ，屬特殊建築物，具散裝倉庫性質，依首揭房屋稅條例第
      2條規定：「房屋，指固定於土地上之建築物，供營業、
      工作或住宅用者。」，故屬房屋稅課稅範圍，且本件系爭
      液罐暨緩衝筒係原告銷售其產品而依合約設置於買方燁聯
      公司廠區內之儲罐，有購售工業氣體合約書，其用途為儲
      存原告銷售之成品而設置於買方廠房內供該公司使用，非
      為其製造過程中之機器設備甚明，依前揭函釋規定屬房屋
      稅課徵範圍。又查原告於92年3月4日補申報時，被告岡山
      分處依「高雄縣簡化評定房屋標準價格及房屋現值作業要
      點實施注意事項」第10點規定，依原告提供系爭液罐暨緩
      衝筒取得成本核計房屋現值，按原告所有系爭液罐暨緩衝
      筒取得時間（購入日期）自65年11月22日至85年9月30日
      不等，就座落高雄縣岡山鎮○○里○○街600號（燁聯公
      司廠房內）之液罐暨緩衝筒補徵房屋稅計87年280、761元
      、88 年271、542元、89年262、326元、90年253、110元
      、91年年243、897元及核課92年房屋稅234、681元。另房
      屋座落高雄縣橋頭鄉○○村○○路369號（燁輝公司內）
      之液罐暨緩衝筒補徵房屋稅計87年49、809元、88年47、
      961元、89年46、119元、90年44、271元、91年42、423元
      、及核課92年房屋稅40、578元等合計1、817、478元，於
      法並無不合，訴訟顯無理由，委無足採。
（三）又查，原告所營事業項目：「１、生產及銷售『液氧』、
      『液氮』、『液氫』、『氫氣』、『乙炔』、『超高純度
      氧』、『超高純度氮』．．．等項產品。２、前項有關各
      類氣體製造、銷售之研究發展、技術諮詢及售後服務業務
      。３、．．．。」原告主要營業項目係生產及銷售各項氣
      體，本件原告所有液罐暨緩衝筒主要用途係原告提供產品
      儲存，銷售於客戶使用，原告93年8月29日申請書所附「
      購售工業氣體合約書內容記載：「．．．五、數量：（１
      ）賣方（原告）應負責供應買方．．．氧氣．．．氮氣．
      ．．氫氣．．．六、交貨及度量：（１）賣方（原告）自
      費鋪設自賣方岡山氣體廠至買方工廠之地下輸氣管路供應
      本合約產品。（２）買方負責提供埋設氧、氮氣地下管線
      所需之裸銅管。（３）該輸氣管之公路部分由賣方（原告
      ）負責維護．．．八、儲氣設備：（１）賣方（原告）提
      供必備之儲氣設備於買方工廠：由賣方（原告）負責安裝
      借予買方使用，其按裝地點由雙方會同勘定之，買方除按
      賣方（原告）所提供基礎圖自費建造儲存設備所需之基礎
      外，並應在儲存設備周圍設置高1．5米之圍籬，以維安全
      ．．．（２）買方提供儲氣設備區域必備之供電．．．（
      ３）前項設備之產權屬賣方所有，買方不得轉租、轉借、
      修改，為確保供應之品質及儲存設備之安全，不得儲存非
      賣方所提供之產品，買方同意在該項設備裝置後，授權賣
      方進出買方工廠檢查保養之權利．．．九、責任：（１）
      本合約簽定後，為確保供應之品質及儲存設備之安全，買
      方所需氣體全部向賣方購買，買方不得自製或向其他廠商
      購買．．．十一、本合約有效期間15年，自中華民國84年
      9 月1日起至中華民國99年8月31日止，合約到期前30天內
      如雙方均無異議，本合約自動延長壹期．．．」等語，亦
      在在顯示系爭液罐暨緩衝筒之用途，乃供原告營業銷售時
      ，儲存其供應之氧氣、氮氣等工業氣體產品之用。足見，
      系爭液罐暨緩衝筒確具有儲存原告營業銷售之工業氣體之
      用途，且系爭液罐暨緩衝筒並經安裝建造，固定附著於地
      面，非可輕易遷移，亦有被告92年11月26日勘驗系爭液罐
      暨緩衝筒之照片可稽，故被告認定系爭液罐暨緩衝筒主要
      用途為原告儲存產品（氮氣、氧氣．．．），銷售於客戶
      使用，且為成品槽而固定於土地上，具有散裝倉庫性質，
      應屬事實，揆諸首揭法令規定及函釋意旨，被告就系爭液
      罐暨緩衝筒對於原告補徵87年至91年度房屋稅及核課92年
      房屋稅等合計1、817、478元整，於法尚無不合，原告所
      主張，自不足採。
    理　由
一、按「本條例用辭之定義如左：一、房屋，指固定於土地上之
    建築物，供營業、工作或住宅用者。」、「房屋稅，以附著
    於土地之各種房屋，及有關增加該房屋使用價值之建築物，
    為課徵對象。」、「納稅義務人應於房屋建造完成之日起30
    日內檢附有關文件，向當地主管稽徵機關申報房屋稅籍有關
    事項及使用情形；其有增建、改建、變更使用或移轉、承典
    時，亦同。」為房屋稅條例第2條第1款、第3條及第7條所明
    定。次按「本法所稱建築物，為定著於土地上或地面下具有
    頂蓋、樑柱或牆壁，供個人或公眾使用之構造物或雜項工作
    物。」、「本法所稱雜項工作物，為營業爐、水塔、瞭望臺
    、招牌廣告、樹立廣告、散裝倉、廣播塔、煙囪、圍牆、機
    械遊樂設施、游泳池、地下儲藏庫、建築所需駁崁、挖填土
    石方等工程及建築物興建完成後增設之中央系統空氣調節設
    備、昇降設備、機械停車設備、防空避難設備、污物處理設
    施等。」為建築法第4條及第7條所明定。末按「××企業有
    限公司所屬各灌裝廠液化石油氣儲槽，如經查明確屬灌裝輸
    送系統機械設備之一部分，應准免徵房屋稅；若係供作儲存
    原料或成品使用，則具散裝倉庫性質，應按房屋課稅。」為
    前臺灣省稅務局65年10月28日稅三字第51315號函所明釋。
二、緣原告所有之11座系爭液罐暨緩衝筒，分別於65年至85年不
    等年度取得並使用，經被告所屬岡山分處輔導後，原告於92
    年3月4日始向被告所屬岡山分處申報設立房屋稅籍，經被告
    所屬岡山分處發現系爭液罐暨緩衝筒之主要用途，係原告用
    以儲存其產品氧氣、氮氣等氣體，具有散裝倉庫之性質，核
    屬房屋稅條例第3條規定之房屋稅課徵範圍，遂依法補徵87
    年至91年度房屋稅及核課92年房屋稅，合計1、817、478元
    等情，為兩造所不爭執，並有被告92年12月12日高縣稅法字
    第0920038084號復查決定書附於原處分卷可稽，應堪信實。
三、原告雖主張：系爭液罐暨緩衝筒係屬動產，並非不動產，更
    非建築物，自非房屋稅課徵之對象；被告固引前臺灣省稅務
　　局65年10月28日稅三字第51315號函釋：「○○企業有限公
    司所屬各灌裝廠液化石油氣儲槽，如經查明確灌裝輸送系統
    機器設備之一部分，應准免徵房屋稅；若係供作儲存原料或
    成品使用，則具散裝倉庫性質，應按房屋課稅。」作為課稅
    理由，惟前函之其前提要件仍須符合建築物之定著物，方有
    再區別係供機器設備之用，抑或散裝倉庫之必要，倘若如本
    件原告所有系爭液罐暨緩衝筒並非屬建築物，自無再作區別
    之可言；退步言之，系爭液罐暨緩衝筒係專供機器設備之用
    ，則縱屬建築物，依被告所舉前述函釋，仍非房屋稅課徵之
    對象，又系爭液罐暨緩衝筒既經原告申請檢查合格並取得「
    高壓氣體特定設備檢查合格證」，應係可重複使用之容器，
    復依「檢查規定」第138條第1項之規定，益資證明原告之液
    罐暨緩衝筒確可遷移裝置地點而重新裝設使用，被告遽以合
    約書載有儲氣設備即作成課稅處分，殊嫌率斷云云。
四、惟查，原告所營事業項目為：「１、生產及銷售『液氧』、
    『液氮』、『液氫』、『氫氣』、『乙炔』、『超高純度氧
    』、『超高純度氮』．．．等項產品。２、前項有關各類氣
    體製造、銷售之研究發展、技術諮詢及售後服務業務。３、
    ．．．。」屬實，此有原告公司登記基本資料附於原處分可
    憑。次查，依原告93年8月29日申請書所附原告與燁聯公司
    訂立之「購售工業氣體合約書」內容記載：．．．五、數量
    ：（１）賣方（原告）應負責供應買方．．．氧氣．．．氮
    氣．．．氫氣．．．六、交貨及度量：（１）賣方（原告）
    自費鋪設自賣方岡山氣體廠至買方工廠之地下輸氣管路供應
    本合約產品。（２）買方負責提供埋設氧、氮氣地下管線所
    需之裸銅管。（３）該輸氣管之公路部分由賣方原告）負責
    維護．．．八、儲氣設備：（１）賣方（原告）提供必備之
    儲氣設備於買方工廠：由賣方（原告）負安裝借予買方使用
    ，其按裝地點由雙方會同勘定之，買方除按賣方（原告）所
    提供基礎圖自費建造儲存設備所需基礎外，並應在儲存設備
    周圍設置高一．五米之圍籬，維安全．．．（２）買方提供
    儲氣設備區域必備之供電．．（３）前項設備之產權屬賣方
    所有，買方不得轉租轉借、修改，為確保供應之品質及儲存
    設備之安全，不得儲存非賣方所提供之產品，買方同意在該
    項設備裝置後授權賣方進出買方工廠檢查保養之權利．．．
    九、責任（１）本合約簽定後，為確保供應之品質及儲存設
    備之全，買方所需氣體全部向賣方購買，買方不得自製或向
    他廠商購買．．．十一、本合約有效期間15年，自中華民國
    84年9月1日起至中華民國99年8月30日止，合約到期前30天
    內如雙方均無異議，本合約自延長壹期．．．」等語，亦在
    在顯示系爭液罐暨緩衝筒用途，乃供原告營業銷售時，儲存
    其供應之氧氣、氮氣工業氣體產品之用。足見，系爭液罐暨
    緩衝筒主要用途係原告提供產品儲存，銷售於客戶使用。次
    查，原告之客戶燁聯公司及燁輝公司向原告購買前述原告出
    售之氣體後，由原告埋設之輸氣管線直接供應客戶所需氣體
    ，因燁聯公司及燁輝公司係24小時連續生產，若有時原告供
    應氣體之壓力不足或品質不佳，經燁聯公司及燁輝公司通知
    後，燁聯公司及燁輝公司會主動開啟系爭液罐暨緩衝筒供生
    產使用，系爭液罐暨緩衝筒只要一開啟，即可自行運作並供
    應原告客戶所需之氣體，自設置後除原告偶而拆回維修外，
    均設置於固定之位置，未曾遷移，且系爭液罐暨緩衝筒並經
    安裝建造，以鋼骨、鋼釘堅實固定附著於水泥地面，非可輕
    易遷移等情，業據證人即燁聯公司煉鋼公用課課長邱鴻圖、
    燁輝公司公用設施部公用課長蔡勢彬於本院93年10月27日勘
    驗現場時供述明確，並有勘驗筆錄及現場相片3幀附於本院
    卷可稽，是本件原告所有系爭液罐暨緩衝筒主要用途既係原
    告提供產品儲存，銷售於客戶使用，且長期固定附著於土地
    之上，而其又可獨立供應原告所出售之氣體，非屬另一氣體
    輸送設備之一部分，揆諸前揭臺灣省稅務局65年10月28日稅
    三字第51315號函釋意旨，係具散裝倉庫性質，應按房屋課
    稅。末按，依行政院勞工委員會發布之前揭「檢查規則」第
    4條第4款規定之高壓氣體容器，依第129條第1項規定：「高
    壓氣體特定設備設置完成時，應向檢查機構申請竣工檢查；
    未經竣工檢查合格，不得使用。」及第138條第1項規定：「
    高壓氣體特定設備有左列各款情事之一者，應由所有人或雇
    主向當地檢查機構申請重新檢查：‧‧‧四、遷移裝置地點
    而重新裝設者。」，其僅係有關高壓氣體特定設備非經竣工
    檢查合格，不得使用，及高壓氣體特定設備有遷移裝置地點
    而重新裝設者，應由所有人或雇主向當地檢查機構申請重新
    檢查之規定，並非有關認定高壓氣體特定設備是否屬不動產
    或得否為房屋稅課稅標的之規定，從而原告主張系爭液罐暨
    緩衝筒既經原告申請檢查合格並取得「高壓氣體特定設備檢
    查合格證」，是系爭液罐暨緩衝筒應係可重複使用之容器，
    復依同規則第138條第1項之規定，益資證明原告之液罐暨緩
    衝筒確可遷移裝置地點而重新裝設使用，被告遽以合約書載
    有儲氣設備即作成課稅處分，殊屬率斷云云，尚無足採。
五、綜上所述，被告認定系爭液罐暨緩衝筒主要用途為原告儲存
    產品，銷售於客戶使用，且為成品槽而固定於土地上，而其
    又可獨立供應原告所出售之氣體，非屬另一氣體輸送設備之
    一部分，具有散裝倉庫性質，乃原告補徵87年至91年度房屋
    稅及核課92年房屋稅等合計1、817、478元，於法尚無違誤
    ，復查決定及訴願決定遞予維持，亦無不合，原告訴請撤銷
    ，為無理由，應予駁回。又本件事證已臻明確，兩造其餘之
    陳述及舉證，並不影響判決結果，爰不再一一論述，併此敘
    明。
據上論結，本件原告之訴為無理由，爰依行政訴訟法第195條第
1項後段、第98條第3項前段，判決如主文。
中　　華　　民　　國　　94　　年　 　1　　月　　4　　 日
                  第二庭審判長法　官　呂佳徵
                              法  官　蘇秋津
                              法  官　林勇奮
右為正本係照原本作成。
如不服本判決，應於判決送達後20日內向本院提出上訴書狀，其
未表明上訴理由者，應於提起上訴後20日內向本院提出上訴理由
書（須按對造人數附繕本）；如於本判決宣示或公告後送達前提
起上訴者，應於判決送達後20日內補提上訴理由書（須附繕本）
。未表明上訴理由者，逕以裁定駁回。提起上訴應預繳送達用雙
掛號郵票7份（每份34元）。
中　　華　　民　　國　　94　　年　 　1　　月　　4　　 日
                              法院書記官　黃玉幸
